臺灣士林地方法院刑事裁定　　　　　　　100年度聲字第724號
聲　請　人　寸光輝
上列聲請人因偽造文書等案件，對於檢察官之處分不服（臺灣士
林地方法院檢察署於民國100 年5 月2 日就該署97年保管字第14
78號扣押物品所為之拒絕發還扣押物處分），聲請撤銷，本院裁
定如下：
    主  文
聲請駁回。
    理  由
一、原處分意旨略以：本件扣押物（即臺灣士林地方法院檢察署
    97年保管字第1478號）因所有人所在不明，爰予公告招領，
    如公告期滿未有人認領，依法歸國庫所有。聲請人寸光輝因
    非上開扣押物之所有人，聲請發還一事礙難辦理等語。
二、聲請意旨略以：聲請人因偽造文書案件，分別經本院97年度
    訴字第748 號、第976 號、第981 號、臺灣高等法院98年度
    上訴字第1196號、最高法院99年度臺上字第3245號判決確定
    ，而聲請人因本案遭扣押之物，即臺灣士林地方法院檢察署
    97年保管字第1478號扣押物品清單編號1 諾基亞手機15支、
    編號4 掌上型遊樂器1 台、編號6 隨身聽1 台、編號10贓款
    現金新臺幣（下同）98,700元、編號11破損之1, 000元紙鈔
    1 張（下稱系爭扣押物品），均係聲請人所有，未經法院宣
    告沒收，亦非犯罪所得之物，聲請人聲請將系爭扣押物品發
    還，詎臺灣士林地方法院檢察署檢察官竟以公告招領的方式
    處分，聲請人對該處分不服，聲請撤銷，經本院以99年度聲
    字第第1762號裁定駁回聲請人之聲請，並於裁定理由內載明
    「為確認上開扣押物品係聲請人所有亦或犯罪所得之贓物，
    採取公告招領的方式進行確認，將可保障犯罪被害人的權利
    ，此有臺灣士林地方法院檢察署民國100 年3 月25日士檢清
    執已99執更889 字第2650號函覆說明乙份附卷可稽。故本件
    檢察官所為扣押命令之公告招領處分，並無違法不當之處，
    本件聲請人對於檢察官之處分不服聲請撤銷，為無理由，應
    予駁回。惟公告招領期滿後，上開扣押物品若無聲請人以外
    之人請求認領，則上開扣押物品既係於聲請人住處查獲扣案
    ，聲請人亦主張為其所有，復無相關確定判決認定上開扣押
    物品係聲請人犯罪所得之物，自應認定為聲請人所有並予發
    還，併此指明。」，因系爭扣押物品於公告期間內（即99年
    10月1 日至100 年3 月31日）並無他人請求認領，足認系爭
    扣押物品非犯罪所得，且系爭扣押物品係自聲請人住處查扣
    ，聲請人亦主張為系爭扣押物品之所有權人，而再次向臺灣
    士林地方法院檢察署請求發還，詎該署仍於100 年5 月2 日
    以聲請人非所有人之理由，拒絕發還系爭扣押物品，該處分
    顯有違誤，請鈞院撤銷前開處分，另為妥適之處分等語。
三、按對於檢察官所為關於羈押、具保、責付、限制住居、搜索
    扣押或扣押物發還及因鑑定將被告送入醫院或其他處所之處
    分有不服者，得聲請其所屬法院撤銷或變更之；又前開聲請
    期間為5 日，自為處分之日起算，其為送達者，自送達後起
    算；抗告法院認為抗告無理由者，應以裁定駁回之，準抗告
    亦有準用；刑事訴訟法第416 條第1 項第1 款、第3 項、第
    4 項、第412 條別定有明文。
四、經查，本院依職權於100 年5 月12日向臺灣士林地方法院檢
    察署詢問有關系爭扣押物品之公告招領程序相關事項，該署
    函覆稱：因受刑人提起準抗告，效力存否未定，暫未辦理公
    告招領作業等情，有該署100 年6 月1 日士檢清執己99執30
    61字第4980號函附卷可稽，足見聲請人所指本件公告招領期
    間已滿而無人認領乙節，容與事實不符，則就系爭扣押物品
    之所有權歸屬，究係聲請人所有，抑或犯罪所得之贓物，既
    尚未採取公告招領的方式進行確認，聲請人復未就系爭扣押
    物品提出所有權證明文件，則聲請人以所有權人身分聲請返
    還系爭扣押物品，於法未合，是檢察官於100 年5 月2 日所
    為不准許發還系爭扣押物品之處分，並無違法或不當之處，
    本件聲請人對於該處分不服，聲請撤銷，顯無理由，應予駁
    回。
據上論斷，應依刑事訴訟法第416 條第4 項、第412 條，裁定如
主文。
中    華    民    國   100    年    6     月    3     日
                  刑事第八庭審判長法  官  楊皓清
                                  法  官  黎惠萍
                                  法  官  高雅敏
以上正本證明與原本無異。
本件不得抗告。
                                  書記官  陳映羽
中    華    民    國   100    年    6     月    3     日